臺灣高等法院刑事判決
109年度上易字第1847號
上  訴  人  臺灣桃園地方檢察署檢察官
被      告  鍾敏昌




上列上訴人因被告偽造文書案件，不服臺灣桃園地方法院109年
度簡上字第282號，中華民國109年7月30日第一審判決（起訴案
號：臺灣桃園地方檢察署108年度偵字第22958號），提起上訴，
本院判決如下：
    主  文
原判決撤銷。
鍾敏昌犯行使偽造特種文書罪，處拘役肆拾日，如易科罰金，以
新臺幣壹仟元折算壹日。扣案偽造之車牌號碼000-0000號普通自
用小客車牌照貳面沒收。
    事  實
一、鍾敏昌因名下車牌號碼0000-00號自用小客車欠繳稅金，牌
    照繳回經監理機關註銷，竟基於行使偽造特種文書之犯意，
    於民國108年6月中旬某日，在桃園市中壢區聖德路一段、高
    鐵南路三段交岔路口附近，以新臺幣5000元之對價，向某真
    實姓名年籍不詳、綽號「呆龍」之成年男子，購買偽造之車
    牌號碼000-0000號牌照2面（原ARK-6033號車牌業經交通部
    公路總局新竹區監理所桃園監理站於108年6月28日收回銷毀
    ），並於108年7月20日某時，在桃園市○○區○○路000巷00號
    住處，將之懸掛在其所有之0139-MN號自用小客車上供行車
    使用，而為行使，足生損害於監理機關對於車牌及車籍資料
    管理之正確性。嗣於108年7月26日晚間11時52分許，在桃園
    市○○區○○路000號前為警查獲，並扣得偽造之ARK-6033號牌
    照2面。
二、案經桃園市政府警察局楊梅分局移送臺灣桃園地方檢察署檢
    察官偵查起訴。
　　理  由
壹、證據能力：
    本件認定犯罪事實所引用之證據，皆無證據證明係公務員違
    背法定程序所取得，又檢察官、被告鍾敏昌於本院審理時均
    同意作為證據（本院卷第138、139頁），復經審酌該等證據
    製作時之情況，尚無顯不可信與不得作為證據之情形，亦無
    違法不當與證明力明顯過低之瑕疵，且與待證事實具有關聯
    性，認為以之作為證據應屬適當，依刑事訴訟法第158 條之
    4 反面解釋及第159 條之5 規定，認均有證據能力。　　
貳、實體部分：
一、認定犯罪事實之證據及理由：
　　上揭事實，業據被告於警詢、檢察官訊問、原審及本院審理
    時坦承不諱（臺灣桃園地方檢察署108年度偵字第22958號偵
    查卷宗【下稱偵卷】第19至22、71至72頁、原審109年度簡
    上字第282號刑事卷宗【下稱原審卷】第60、79、80頁、本
    院卷第140頁），且有偽造之ARK-6033號牌照2面扣案，及桃
    園市政府警察局楊梅分局搜索扣押筆錄、扣押物品目錄表、
    照片2張、車號查詢資料、車輛詳細資料報表、交通部公路
    總局新竹區監理所109年11月3日竹監車字第1090337233號函
    、彩鴻實業有限公司109年10月28日彩字第1091028001號函
    、交通部公路總局新竹區監理所桃園監理站109年11月11日
    竹監桃站字第1090352632號函附卷可資佐證（偵卷第29至33
    、39、41至45頁、本院卷第86、88、110頁），俱徵被告前
    揭任意性自白與事實相符。綜上，本案事證明確，被告犯行
    堪予認定，應依法論科。
二、論罪：
　㈠刑法第2 條第1 項規定「行為後法律有變更者，適用行為時
    之法律。但行為後之法律有利於行為人者，適用最有利於行
    為人之法律」，係規範行為後法律變更所生新舊法比較適用
    之準據法；該條規定所稱「行為後法律有變更者」，包括犯
    罪構成要件有擴張、減縮，或法定刑度有變更等情形。故行
    為後應適用之法律有上述變更之情形者，法院應綜合其全部
    罪刑之結果而為比較適用。惟若新、舊法之條文內容雖有所
    修正，然其修正內容與罪刑無關，僅為文字、文義之修正、
    條次之移列，或將原有實務見解及法理明文化等無關有利或
    不利於行為人之情形，則非屬上揭所稱之法律有變更，亦不
    生新舊法比較之問題，而應依一般法律適用原則，逕行適用
    裁判時法（最高法院107 年度台上字第4438號判決意旨參照
    ）。被告行為後，刑法第212條規定雖於108 年12月25日經
    總統公布修正，於同年月27日施行，惟修正後之規定係依刑
    法施行法第1 條之1 第2 項本文，將原本按銀元計算之罰金
    修正為新臺幣數額，其修正結果不生有利或不利於行為人之
    情形，自非法律變更，當亦不生新舊法比較問題，應依一般
    法律適用原則，逕行適用裁判時法。　
  ㈡核被告所為，係犯刑法第216條、第212條之行使偽造特種文
    書罪。
　㈢檢察官起訴書係以被告行使偽造之ARK-6033號牌照2面之犯罪
    事實提起公訴，然於所犯法條欄誤載為同條之行使「變造」
    特種文書罪，經公訴人於原審審理時當庭更正（原審卷第80
    頁），此部分法條並無不同，應逕依更正後之法條適用之。
三、撤銷原判決之理由及科刑審酌事由：
  ㈠交通部公路總局新竹區監理所桃園監理站製發ARK-6033號車
    牌，已於108年6月28日由原機關收回銷毀，扣案ARK-6033號
    牌照係屬偽造之車牌，原審疏未詳查，遽認檢察官所舉事證
    不足以證明被告有行使偽造特種文書犯行，而為被告無罪之
    判決，尚有未合。檢察官上訴指摘原判決諭知無罪不當，為
    有理由，應由本院將原判決撤銷改判。
  ㈡爰以行為人之責任為基礎，審酌被告購買來路不明之汽車牌
    照，明知所購得之ARK-6033號車牌係屬偽造，仍將之懸掛於
    車輛上供行車使用，妨礙主管機關對於牌照管理、稽核之正
    確性，守法觀念欠缺，應予非難，兼衡被告之素行，高職畢
    業之智識程度（本院卷第122頁），其犯罪之動機、目的、
    手段，及於本院審理時自承之工作所得、經濟能力，扶養親
    屬之家庭生活狀況（本院卷第141頁），復念被告係為便於
    個人駕車代步而行使偽造之車牌，並無其他犯罪目的，使用
    未久即遭查獲，所肇實害非鉅，暨被告犯後始終坦承犯行，
    態度良好等一切情狀，量處如主文第二項所示之刑，並諭知
    易科罰金之折算標準，資為懲儆。
四、沒收：
    扣案偽造之ARK-6033號牌照2面，係被告所有供犯罪使用之
    物，此據被告供承在卷（本院卷第140頁），是依刑法第38
    條第2項前段規定，宣告沒收。
據上論斷，應依刑事訴訟法第369條第1項前段、第364條、第299
 條第1項前段，刑法第216條、第212條、第41條第1項前段、第3
8條第2項前段，刑法施行法第1條之1第1項，判決如主文。
本案經檢察官施韋銘提起公訴，檢察官林弘捷提起上訴，檢察官
林黛利到庭執行職務。
中　　華　　民　　國　　109 　年　　12　　月　　16　　日
                  刑事第三庭    審判長法　官  張惠立 
                                      法　官  劉兆菊
                                      法　官  廖怡貞  
以上正本證明與原本無異。           
如不服本判決，應於收受送達後20日內向本院提出上訴書狀，其
未敘述上訴之理由者並得於提起上訴後20日內向本院補提理由書
（均須按他造當事人之人數附繕本）「切勿逕送上級法院」。
                                      書記官  劉芷含
中　　華　　民　　國　　109 　年　　12　　月　　16　　日

附錄本案論罪科刑法條
中華民國刑法第212條
偽造、變造護照、旅券、免許證、特許證及關於品行、能力、服
務或其他相類之證書、介紹書，足以生損害於公眾或他人者，處
1年以下有期徒刑、拘役或9千元以下罰金。

中華民國刑法第216條
（行使偽造變造或登載不實之文書罪）
行使第210條至第215條之文書者，依偽造、變造文書或登載不實
事項或使登載不實事項之規定處斷。